臺灣基隆地方法院民事裁定
111年度監宣字第14號
聲  請  人  張昭國  


代  理  人  黃教倫律師
相對人即受
輔助宣告人  張錫銘  

利害關係人  張昭民  

            張鈺琳    住台北市○○區○○路0段000巷0弄00                          號0樓

上列聲請人聲請監護宣告事件，本院裁定如下：
    主    文
宣告張錫銘（男，民國00年0月00日生，身分證統一編號：Z0000
00000號）為受輔助宣告之人。
選定張昭民（男，民國00年0月00日生，身分證統一編號：Z0000
00000號）為受輔助宣告之人之輔助人。
聲請費用由受輔助宣告之人負擔。
    理  由
一、聲請意旨略以：聲請人之父即相對人張錫銘因腦溢血重症，
    致不能為意思表示或受意思表示，或不能辨識其意思表示之
    效果，為此聲請對其為監護之宣告，並聲請選任聲請人為監
    護人，倘認相對人未達監護宣告人程度，則改聲請輔助宣告
    ，並選任聲請人及利害關係人張昭民共同擔任輔助人等語。
二、按對於因精神障礙或其他心智缺陷，致不能為意思表示或受
    意思表示，或不能辨識其意思表示之效果者，法院得因本人
    、配偶、四親等內之親屬、最近一年有同居事實之其他親屬
    、檢察官、主管機關或社會福利機構之聲請，為監護之宣告
    ；法院對於監護之聲請，認為未達第1項之程度者，得依第1
    5條之1第1項規定，為輔助之宣告；對於因精神障礙或其他
    心智缺陷，致其為意思表示或受意思表示，或辨識其意思表
    示效果之能力，顯有不足者，法院得因本人、配偶、四親等
    內之親屬、最近一年有同居事實之其他親屬、檢察官、主管
    機關或社會福利機構之聲請，為輔助之宣告，民法第14條第
    1項、第3項、第15條之1第1項分別定有明文。又法院對於監
    護宣告之聲請，認為未達應受監護宣告之程度，而有輔助宣
    告之原因者，得依聲請或依職權以裁定為輔助之宣告，家事
    事件法第174條第1項定有明文。次按受輔助宣告之人，應置
    輔助人；輔助人及有關輔助之職務，準用第1095條、第1096
    條、第1098條第2項、第1100條、第1102條、第1103條第2項
    、第1104條、第1106條、第1106條之1、第1109條、第1111
    條至第1111條之2、第1112條之1及第1112條之2之規定；法
    院為輔助之宣告時，應依職權就配偶、四親等內之親屬、最
    近一年有同居事實之其他親屬、主管機關、社會福利機構或
    其他適當之人選定一人或數人為輔助人；而法院選定輔助人
    時，應依受輔助宣告之人之最佳利益，優先考量受輔助宣告
    之人之意見，審酌一切情狀，並注意下列事項：一受輔助宣
    告之人之身心狀態與生活及財產狀況。二受輔助宣告之人與
    其配偶、子女或其他共同生活之人間之情感狀況。三輔助人
    之職業、經歷、意見及其與受輔助宣告之人之利害關係。四
    法人為輔助人時，其事業之種類與內容，法人及其代表人與
    受輔助宣告之人之利害關係，民法第1113條之1、第1111、
    第1111條之1亦分別定有明文。
三、經查：
  ㈠聲請人主張之前揭事實，業據其提出戶籍謄本、照片2張為證
    。又經本院在鑑定人即長庚醫療財團法人基隆長庚紀念醫院
    林哲名醫師對相對人為精神狀態鑑定，結果略以：綜合以上
    所述，目前張員（即相對人）之過去生活史、疾病史、身體
    檢查及精神狀態檢查結果，本院認為，目前張員因「失智症
    」，致其為意思表示、受意思表示和辨識其意思表示效果之
    能力已達「顯有不能」之程度等語，有長庚醫療財團法人基
    隆長庚紀念醫院111年3月31日長庚院基字第1110300172號函
    附精神鑑定報告書乙件在卷可按。綜合上情，足認相對人確
    有精神障礙，然其為意思表示或受意思表示或辨識其意思表
    示效果之能力係顯有不足，非完全不能為意思表示、受意思
    表示或完全不能辨識其意思表示之效果，自未達應受監護宣
    告之程度。從而，聲請人聲請對相對人為監護之宣告，尚非
    允當，惟相對人仍有受輔助之必要，爰依聲請對相對人為輔
    助之宣告。
　㈡又本院為瞭解何人適宜擔任相對人之輔助人，以符合相對人
    之最佳利益，命本院家事調查官對聲請人、相對人、相對人
    其餘子女為訪視調查，其綜合分析與評估略以：⒈監護/輔助
    人選評估：應受宣告人配偶離世，育有一女兩男，分別為聲
    請人及關係人張鈺琳、張昭民，應受宣告人並且敘述其病前
    雖係獨居狀態，但兒女都會探望關切，病後眷注依舊不減，
    即便探視頻率不一，也能理解各自的難處，言語之間盡是對
    子女的體諒。只是從相關人等的描述裡，還是可以知道在其
    一眾兒女中以張昭民參與應受宣告人生活最多，就應受宣告
    人素來經常進行的活動及日常消費習性等的瞭解與掌握度亦
    最高，其於應受宣告人住院後並張羅護養事項，包括聘請看
    護、購置必需用品，十分關切病後療養情形，且張昭民為了
    讓應受宣告人在家安心養老，復表示有意願承擔監護/輔助
    職責。雖然聲請人也有相同意願，並表示自己明年就能退休
    ，執行監護/輔助事項更加便利，不過張昭民也決定日後會
    與應受宣告人同住一處，以利即時參與安養事宜。且調查時
    聲請人多次提及應受宣告人對自身資產十分隱諱，就連退休
    後的花費來自何處，聲請人亦未敢探詢，並怯於當面說明聲
    請本事件之目的，生怕引發反彈，顯見聲請人迄今仍卻步於
    直接碰觸應受宣告人的財務狀況，相對而言，張昭民則是信
    心十足的表示父子間對話無須拐彎抹角，爾後也能夠開誠布
    公的與之討論未來資產使用方向，如此日後若有需要執行有
    關應受宣告人的財產管理義務，亦可確保應受宣告人的意思
    真正表達。況且應受宣告人也肯認張昭民的付出，同意其承
    當監護/輔助職責，故評估張昭民執行監護/輔助能力應屬適
    當。不過聲請人還是認為張昭民似有取走自己放在父母家的
    黃金又不承認，並對張鈺琳隱瞞病情、其心可居。就此張昭
    民一概否認聲請人的控訴，認為聲請人的懷疑是受到其前妻
    的擺布，當張昭民發現應受宣告人病倒，第一時間便通知了
    聲請人，哪來心懷不軌，至於沒有告知張鈺琳有關應受宣告
    人病況實情則是受到聲請人指使，且醫院當時因為新冠肺炎
    疫情衝擊禁止探病，為免張鈺琳無謂煩惱才決定先行掩蓋病
    情，何況張鈺琳事後也順利前往醫院探病，即便其未分擔醫
    療花費，張昭民亦無微詞。由此可知張昭民於張鈺琳聯絡當
    下未吐實情雖然可議，但尚無妨害探視，至於聲請人其餘所
    指摘者乃與張昭民間財產糾紛，與本案無關，倘聲請人未能
    提出實際證明張昭民有未使應受宣告人受到妥適照護、無法
    維護權益，而有不符合應受宣告人利益之情形，難認張昭民
    在擔任監護/輔助職責有何不適任之情。再有調查中明顯可
    見聲請人與張昭民因應受宣告人監護/輔助事項意見相左、
    難有共識，彼此均質疑對方或許圖謀不軌、互不信賴，若由
    聲請人與張昭民共同行使監護/輔助權責，對應受宣告人本
    身照顧現況可帶來多少正向改變，尚無法斷言，亦難期許二
    人就監護/輔助事務共同合作，並可預見已患病需安心靜養
    的應受宣告人，其家庭將因此再起爭端，非為有利於其日後
    療養，故此暫不建議兩人共同負責監護/輔助事項等語，有
    本院家事事件調查報告在卷可參。
  ㈡本院審酌上開鑑定報告、家事調查報告認利害關係人張昭民
    為相對人之子，彼此關係親密，且其參與相對人生活最密切
    ，對相對人生活習性與其他相對人子女相較為瞭解，其亦有
    意願擔任相對人輔助人，自適宜擔任相對人之輔助人；聲請
    人雖主張由其與利害關係人張昭民共同擔任輔助人，惟其等
    意見相左、互不信賴，難以期二人未來能共同合作為相對人
    處理相關事務，且利害關係人張鈺琳於本院訊問時亦認由張
    昭民擔任相對人之輔助人為適宜（見本院111年4月25日訊問
    筆錄），是聲請人主張由其與利害關係人張昭民共同擔任相
    對人之輔助人，並不可採。本院參酌上情，認由利害關係人
    張昭民擔任相對人之輔助人，應能符合相對人之最佳利益，
    爰選定利害關係人張昭民為相對人之輔助人。
四、末按依民法第15條之2規定可知，受輔助宣告之人並未喪失
    行為能力，且依法並未完全剝奪其財產處分權。復參酌民法
    第1113條之1規定，並無準用同法第1094條、第1099條及第
　　1099條之1、第1103條第1項規定，亦即受輔助宣告人之財產
    ，不由輔助人管理，輔助人對於受輔助宣告人之財產，自無
    依規定會同經法院或主管機關所指定之人開具財產清冊，並
    陳報法院之必要。而本件相對人之精神或心智狀況未達監護
    宣告之程度，經本院對相對人為輔助宣告，依前揭說明，本
    件自毋庸指定會同開具財產清冊之人，附此敘明。
五、依家事事件法第177條第2項、第164條第2項，裁定如主文。
中　　華　　民　　國　　111 　年　　5 　　月　　5 　　日
                  家事法庭法  官  何怡穎
以上正本係照原本作成。
如對本裁定抗告，應於本裁定送達後10日內，向本院提出抗告狀
，並繳納抗告費新臺幣1000元。
中　　華　　民　　國　　111 　年　　5 　　月　　5 　　日
                          書記官  葉憶葇